臺灣高雄地方法院刑事判決　　　　　　　　　　　　　八十九年度訴字第九三七號
　　公　訴　人　臺灣高雄地方法院檢察署檢察官
　　被　　　告　戊○○
　　被　　　告　甲○○
　　選任辯護人　李三賢律師
　　　　　　　　楊申田律師
右列被告因傷害致死案件，經檢察官提起公訴（八十八年度偵字第二四一一八號），
本院判決如左：
    主  文
戊○○、甲○○無罪。
    理  由
一、公訴意旨係以：被告戊○○與被告甲○○二人係母女關係，與住於隔壁之鄰居胡
    天宋平日相處不睦，於民國八十八年七月十八日零時三十五分許，被告戊○○發
    現其座落高雄縣大寮鄉○○村○○街一二九巷一０弄八號住處門口，有一灘尿液
    ，很生氣乃指責胡天宋，胡天宋聽聞亦生氣，即自其住處出門與被告戊○○理論
    ，進而互毆，被告甲○○見狀，即基於傷害之共同犯意聯絡，與被告戊○○二人
    合力毆打胡天宋，致胡天宋受有左側前額部（包括眼眉毛外端及前額上方）有皮
    下瘀血約三Ｘ一○公分、頭部經解剖發現左側顱顳部下組織瘀血七Ｘ七公分、前
    額部皮下組織溢血四Ｘ三公分、胸腹部經解剖後發現右側上胸部（約第四、五、
    六肋間部）皮下組織內有瘀血及右側鎖骨下方腋窩前方皮下組織有嚴重溢血及血
    腫約七Ｘ八公分等傷害，引發敗血症，送醫後延至八十八年七月二十八日一時二
    十七分死亡，因認被告二人涉有刑法第二百七十七條第二項前段傷害致死罪嫌。
二、按犯罪事實應依證據認定之，無證據不得推定其犯罪事實，刑事訴訟法第一百五
    十四條定有明文。又按刑事訴訟法上所謂認定犯罪事實之證據，係指足以認定被
    告確有犯罪行為之積極證據而言，如未能發現相當證據或證據不足以證明，自不
    能以推測或擬制之方法，以為裁判基礎，最高法院二十九年上字第三一○五號及
    同院四十年臺上字第八十六號分別著有判例；復按被害人所述被害情形如無瑕疵
    可指，而就其他方面調查又與事實相符，則其供述固可採為判決基礎；告訴人之
    告訴，係以使被告受刑事訴追為目的，是其陳述是否與事實相符，仍應調查其他
    證據以資審認（最高法院三十二年度上字第六五七號及五十二年度臺上字第一三
    ○○號判例要旨參照），無論直接證據或間接證據，其為訴訟上證明，須於通常
    一般人均不至於有所懷疑，而得確信其為真實之程度者，始得據之為有罪之認定
    ，倘其證明尚未達此一程度，而有合理性懷疑之存在時，即無從為有罪之認定，
    若不能證明被告犯罪者，應諭知無罪之判決，刑事訴訟法第三百零一條第一項定
    有明文。本件公訴人被告二人涉有上開犯行無非係以被告戊○○、甲○○之自白
    ，及相驗筆錄、解剖紀錄、相驗屍體證明書、驗斷書在卷為據。本件訊據被告二
    人固坦承於右揭時地，與被害人胡天宋發生爭執，但堅詞否認有傷害致死之犯行
    ，辯稱當日係胡天宋、丁○○二人毆打其母女，胡天宋之死根本與其母女無關等
    語，經查：本件被害人胡天宋死亡之原因，經台灣高雄地方法院檢察署檢察官相
    驗之結果，認直接引起死亡之疾病或傷害為敗血症致死，先行原因為腦肝腫瘤及
    胸部外傷、被毆或病發，此有該署相驗屍體證明書一紙附卷可稽。是本件首應調
    查者，縱認被告有毆打被害人之行為，是否與引起被害人敗血症死亡，兩者間是
    否具備相當之因果關係。
    （一）被害人胡天宋於八十八年七月十八日零時三十五分許，與被告二人發生爭
          執後，分別於八十八年七月十八日上午九時十分及同年月十九日下午四時
          十分至蔡善教診所及財團法人長庚紀念醫院高雄分院（以下簡稱長庚醫院
          ）就診，此分別有蔡善教診所出具驗傷診斷證明書及長庚醫院胡天宋病歷
          資料各一份，依本院函詢蔡善教診所被害人胡天宋就診情形，依其函覆被
          害人胡天宋左耳翼擦破傷一Ｘ零點一公分、左臉頰腫脹溢三點五Ｘ三公分
          、背部溢血四Ｘ二公分，此有蔡善教診所函覆一紙在卷可參，經本院函送
          上開台灣高雄地方檢察署八十八年度相字第一二四九號卷宗（內含上開蔡
          善教診所出具之診斷證明書）併同長庚紀念醫院病歷資料送請法務部法醫
          研究所鑑定死亡原因，經函覆認定：「據法醫解剖紀錄，死者胡天宋，男
          性，九年一月五日出生。頭頸部，鞏膜黃疸。左前額部有皮下出血。無顱
          內出血。胸腹部：右上胸有外傷。左右肺部嚴重粘連。腹部有舊手術疤痕
          。肝有嚴重肝硬化與肝萎縮。肝中葉有巨大腫瘤。其他部分未有外傷記載
          。以上記載判明死者左側頭部有外傷，右側胸部等有外傷。送鑑資料有一
          紙長庚紀念醫院診斷書記載：病人胡天宋患（１）肝臟惡性腫瘤合並肝臟
          衰竭。（２）慢性阻塞性肺病，合併呼吸衰竭。（３）腎臟功能不全。（
          ４）敗血症。由以上判明死者患嚴重腫瘤已達末期，但不幸因互毆頭部、
          臉部、胸部受傷後死者病情更快惡化。其宿疾為主死因，互毆所受的傷可
          為加重死亡因素。依死者病程應已達癌症末期之肝腎腦病症，且已達肝衰
          竭（代謝性衰竭）而易致無法正常研判體力及進行意識判斷而有糾紛，故
          互毆之加重死亡因素亦為常見肝病末期導致之結果。惟本案互毆似未有造
          成致死因之程度及傷勢。」等語，此有法務部法醫研究所九十一年六月四
          日法醫理字第０九一０００一三二四號函一紙附卷足憑，復經本院函詢長
          庚醫院被害人胡天宋於八十八年七月十九日送至長庚醫院時是否有腹部出
          血或其他內贓出血之情形，並於外表上是否有腳印而有表皮瘀腫之情事，
          據其函覆結果被害人胡天宋送醫當時僅右上腹疼痛，但無表面外傷，無內
          出血現象，此有長庚醫院九十一年九月二十五日（九一）長庚院高字第三
          ０七八號函附卷可參，足認縱被告二人確有毆打被害人，其毆打所造成之
          傷勢尚不致造成被害人致死之程度，此亦可由上開長庚醫院函覆被害人胡
          天宋送醫當時並無內出血或表面外傷可得而知，是以，被告二人之行為與
          被害人之敗血死亡之結果間，並無相當因果關係可言，告訴人丁○○雖於
          第一次警訊時供述被害人胡天宋身體並無大病僅有小病痛，惟依前開法務
          部法醫研究所鑑定所載胡天宋顯已腫瘤末期，告訴人之指述係被告二人毆
          打行為導致胡天宋死亡，即非可採。
    （二）次查，被告二人均否認有毆打被害人胡天宋之行為，公訴人認被告甲○○
          有以腳踏被害人胡天宋之胸部，且被告二人並有聯手毆打胡天宋，惟查：
          被告二人於偵審中均否認有毆打被害人胡天宋之行為，並分別提出國軍高
          雄總醫院之診斷證明書各一紙，而於上開診斷證明書，被告甲○○、陳慧
          華均於八十八年七月十八日凌晨分別因頭部創傷、左大腿挫傷十二Ｘ二公
          分三處、左耳挫傷二Ｘ二公分及頭部創傷、頭皮撕裂傷三公分Ｘ零點五公
          分Ｘ一點五公分、前額撕裂傷、雙前臂挫傷八Ｘ二公分二處、三Ｘ二公分
          二處而急診就醫，依上開傷勢以觀，被告二人受傷部分嚴重程度顯逾於被
          害人胡天宋，若依丁○○警訊所述係被告戊○○手持木棒，甲○○徒手毆
          打胡天宋，由其奪下戊○○之木棒，並推開甲○○，將胡天宋拉回等情屬
          實，何以被告二人會受如此嚴重之傷害，並核與被告戊○○於警訊時供述
          ：係被害人胡天宋先持鐵條進來攻擊伊的頭部，致伊的右眼上方額頭挫裂
          傷，左側頭皮挫裂傷，丁○○一同攻擊伊，伊躲回家中客廳，他們二人還
          是硬衝入家中客廳，伊女兒便從樓上趕忙下樓，也加入從中拉扯，伊阻止
          女兒，但伊女兒甲○○卻被他們兩人拖出門外，伊女兒被胡天宋壓倒在地
          上和丁○○一同攻擊伊女兒，當時胡天宋是蹲著壓住伊女兒．．．」等語
          （參見八十八年八月四日在高雄縣警察局林園分局刑事組警訊筆錄），另
          被告甲○○亦於警訊時供述聽見樓下爭吵聲而下樓，看見戊○○遭胡天宋
          及丁○○打的滿臉是血，後來拿了一支掃把想要將胡天宋及丁○○趕出家
          門，但遭丁○○持木棒將掃把打落，並遭拖出家門外毆打等語（參見八十
        八年八月五日在高雄縣警察局林園分局刑事組），被告二人所述之情節大
          致相符，且被告所述受傷部位，亦與前開診斷證明書相符，自堪信為真實
          ，足認被告二人當時確有先遭到胡天宋及丁○○毆打。
    （三）而公訴人以被告戊○○有供述甲○○有以腳踼胡天宋，被告甲○○坦承有
          與胡天宋拉扯，即認被告二人有共同毆打胡天宋，然依丁○○於相驗時供
          述：「當時我父親是穿白色內衣，他胸前有一腳印」等語，並提出內衣照
          片一張附卷足佐，倘若丁○○所言屬實，胡天宋胸部勢必受有外傷，然依
          蔡善教診所所出具之診斷證明書，胡天宋前胸並未有受傷之紀錄，足認胡
          天宋並未受有前胸之傷害，並依長庚醫院上開回函亦未見胡天宋送醫時表
          面有受傷害或內出血情形，且公訴人雖有留存被告二人之腳印，但未有比
          對殘留該內衣之腳印之紀錄，自難認胡天宋內衣上之腳印是否為被告二人
          所為，此外，告訴人丁○○要求傳喚目擊本件傷害致死過程之證人丙○○
          及乙○○等人，經渠等到庭均證述僅聽見爭吵聲，並未看見被告二人與胡
          天宋毆打之過程（參見本院九十一年十一月二十五日審判筆錄），另被告
          二人雖供述有推胡天宋或與之拉扯，但依渠等供述之全文均係為抵抗胡天
          宋或丁○○之不法侵害，而胡天宋、丁○○確有毆打被告二人之行為，已
          如前述，被告二人對於現在不法之侵害無論出於防衛自己或他人權利行為
          ，均具備刑法第二十三條阻卻違法事由中之正當防衛要件，雖造成胡天宋
          受有傷害，但仍得阻卻違法，自不得論以傷害罪。
三、綜上所述，公訴人所舉之證據顯無法證明被告之傷害致死犯行，本院復查無其他
    積極證據足資證明被告有公訴人所指之犯行，揆諸諸前開規定及判例意旨，自應
    為被告二人無罪之諭知。
據上論斷，應依刑事訴訟法第三百零一條第一項前段，判決如主文。
本案經檢察官李宛凌到庭執行職務。
中      華      民      國     九十一     年     十一    月    二十九   日
                                  臺灣高雄地方法院刑事庭
                                      法    官  廖建瑜
右正本證明與原本無異。
如不服本判決，應於判決送達後十日內，向本院提出上訴狀。
                                      書 記 官  王翌翔
中      華      民      國     九十一     年     十一    月    二十九   日
